臺灣橋頭地方法院民事簡易判決
111年度橋簡字第233號
原      告  吳珮綺  
被      告  蕭雯琪  
            蕭秀貞  
上列當事人間請求清償借款事件，本院於民國111年7月19日言詞
辯論終結，判決如下：
    主  文
原告之訴及假執行之聲請均駁回。
訴訟費用由原告負擔。
    事實及理由
一、原告主張：原告自民國約94年起與訴外人蕭明正同居，為男
    女朋友關係，蕭明正因長期無業，曾多次向原告借錢繳納刑
    事罰金、工會會費、購買機車及因應在監期間之花費等，借
    款金額總計新臺幣（下同）343,025元（下稱系爭借款），
    又蕭明正於110年11月16日死亡，原告已為蕭明正支出喪葬
    費用45,000元（下稱系爭喪葬費）。被告為蕭明正之女，均
    為其繼承人，應繼承系爭借款債務，且應償還系爭喪葬費，
    共388,052元，爰依繼承、消費借貸及無因管理之法律關係
    提起本件訴訟。聲明:(一)被告應連帶應給付原告388,052元
    ，及自起訴狀繕本送達翌日起至清償日止，按週年利率5%計
    算之利息。(二)願供擔保，請准宣告假執行。
二、被告則以: 其等三十多年來都是由母親扶養長大，未與蕭明
    正共同生活，也不知原告與蕭明正之間發生什麼事，其等已
    經拋棄繼承，且其等已支出蕭明正之喪葬費40,000元辦理葬
    禮（包括冰櫃、飯菜、樹葬等）事宜，原告要自己另外出錢
    辦儀式與其等無關等語，資為抗辯。聲明:原告之訴駁回。
三、本院之判斷：
（一）原告主張其與蕭明正前為同居男女朋友，嗣蕭明正於110
      年11月16日死亡，原告曾花費45,000元處理其喪葬相關事
      宜，及被告為蕭明正之女等事實，業經提出戶籍謄本、相
      驗屍體證明書、泳心生命禮儀法事服務完成確認書等件為
      據，且未據被告爭執，堪以認定。
（二）系爭借款部分:
　　　按繼承人得拋棄其繼承權；前項拋棄，應於知悉其得繼承
      之時起三個月內，以書面向法院為之；繼承之拋棄，溯及
      於繼承開始時發生效力，民法第1174條第1項、第2項、第
      1175條分別定有明文。經查: 蕭明正死亡後，被告均已拋
      棄繼承，並經臺灣高雄少年及家事法院（下稱少家法院）
      以111年度司繼字第393號、第74號聲請拋棄繼承事件准予
      備查等情，業經被告提出少家法院通知為憑，並經本院當
      庭以電腦查詢少家法院公告無誤（本院卷第137頁）。故
      即使原告主張對蕭明正有系爭借款債權存在之事屬實，因
      被告均已依法拋棄繼承，無須繼承蕭明正之債務，原告請
      求被告清償系爭借款債務，即無理由。又原告雖主張被告
      有領取蕭明正之勞保保險金云云（本院卷第137頁），但
      就算有此事實，也只涉及被告領取該筆款項有無法律上依
      據、是否另有其他有權領取之人、其他有權領取者能否依
      法對被告主張權利等問題，並不會使被告拋棄繼承無效，
      原告主張尚有誤會。
（三）系爭喪葬費部分:
 　1、按「未受委任，並無義務，而為他人管理事務者，其管理
      應依本人明示或可得推知之意思，以有利於本人之方法為
      之。」、「前項之規定，如其管理係為本人盡公益上之義
      務，或為其履行法定扶養義務，或本人之意思違反公共秩
      序善良風俗者，不適用之。」、「管理事務，利於本人，
      並不違反本人明示或可得推知之意思者，管理人為本人支
      出必要或有益之費用，或負擔債務，或受損害時，得請求
      本人償還其費用及自支出時起之利息，或清償其所負擔之
      債務，或賠償其損害。第一百七十四條第二項規定之情形
      ，管理人管理事務，雖違反本人之意思，仍有前項之請求
      權。」民法第172條、第174條第2項、第176條分別定有明
      文。
　 2、按扶養義務之內容不僅是維持日常生活費用，仍包括死亡
      者之殯葬費用，是喪葬費用應為扶養義務人負擔。且依我
      國習慣(民法第1條參照)，繼承人本於身分關係，對於被
      繼承人之遺體有保管、埋葬、祭祀之義務，故縱使繼承人
      拋棄繼承，在被繼承人無遺產之情形下，拋棄繼承之人仍
      應負擔被繼承人之喪葬費用。依上開規定及說明，被告於
      蕭明正死亡後雖已拋棄繼承，在蕭明正無遺產之情形下，
      仍應負擔蕭明正之喪葬費用。又原告並非蕭明正之繼承人
      或扶養義務人，本無支出喪葬費之義務，卻於蕭明正死亡
      後支出系爭喪葬費，當屬無因管理，但依上開規定，原告
      請求被告償還此筆費用，應以原告支出此筆費用符合民法
      第176條規定為前提。
   3、經查被告於蕭明正死亡後，已支出喪葬費用40,000元辦理
      葬禮（包括冰櫃、飯菜、樹葬等）乙節，業據被告提出泳
      心生命禮儀統一發票為證（本院卷第136頁），且原告對
      此並未爭執，堪以認定，而原告所支出之45,000元，是原
      告自行支出，用以另外舉辦法會之花費，此為原告所自陳
      （本院卷第136頁）。是被告既然已經支出費用為蕭明正
      處理上述喪葬事宜，難認被告未另外舉辦法會有何未盡公
      益上義務、違反扶養義務，或違反公共秩序善良風俗之情
      形，且在被告自己已經花錢辦儀式的情況下，也無法認定
      原告另外出錢舉辦法會，並不違反被告明示或可得推知之
      意思，或被告因此獲有何種利益，是原告依無因管理之法
      律關係請求被告償還系爭喪葬費，難認有據。
四、從而，原告主張被告應給付原告388,052元，及自起訴狀繕
    本送達翌日起至清償日止，按週年利率5%計算之利息，為無
    理由，應予駁回。原告之訴既經駁回，其假執行之聲請無所
    附麗，併予駁回。
五、本件事證已臻明確，兩造其餘主張及舉證，經本院審酌後認
    與判決之結果不生影響，爰不再逐一論列，附此敘明。
六、訴訟費用負擔之依據：民事訴訟法第78條。
中　　華　　民　　國　　111 　年　　8 　　月　　4 　　日
                  橋頭簡易庭  法      官    呂維翰
以上正本與原本相符。
如不服本判決，應於送達後20日內，向本院提出上訴狀並表明上
訴理由，如於本判決宣示後送達前提起上訴者，應於判決送達後
20日內補提上訴理由書（須附繕本）。
中　　華　　民　　國　　111 　年　　8 　　月　　4 　　日
                              書  記  官    薛如媛